【裁判字號】    95,交簡上,169
【裁判日期】    951221
【裁判案由】    過失致死
【裁判全文】
臺灣臺南地方法院刑事判決
聲  請  人  臺灣臺南地方法院檢察署檢察官
上  訴  人
即  被  告  乙○○
上列上訴人因過失致死案件，不服中華民國九十五年八月二十一
日本院九十五年度交簡字第一八三二號第一審判決（檢察官起訴
案號：臺灣臺南地方法院檢察署九十五年度偵字第一二一七號）
，提起上訴，本院管轄之第二審合議庭判決如下：
    主  文
上訴駁回。
    事  實
一、乙○○為廢鐵收購商，平日駕駛小貨車裝運載送收購之廢鐵
    ，駕駛小貨車為其附隨業務，為從事駕駛業務之人。其於民
    國九十四年十二月十五日下午，駕駛車牌號碼ＮＬ－八四二
    九號自用小貨車，沿臺南縣下營鄉○○○路，由南往北方向
    行駛，於同日下午二時許，行經最高速限為時速五十公里之
    該路與中正北路二五五巷之交岔路口時，理應注意汽車行駛
    時，駕駛人應注意車前狀況，並隨時採取必要之安全措施；
    且應注意行車速度，依標誌或標線之規定，無標誌或標線者
    ，時速不得超過五十公里，而依當時天候晴、日間自然光線
    、路面乾燥無缺陷、道路上未有任何障礙物、視距復屬良好
    等情形以觀，客觀上亦無不能注意之情事，其竟疏未注意車
    前狀況，即貿然以時速約六十公里之速度行駛，以致不慎撞
    及同向在前，牽自行車步行之沈曾金代，沈曾金代因而受有
    頭胸腹腿撞挫傷併骨折等傷害，經送醫救治後，於同日下午
    三時五十五分許，仍因氣血胸而傷重不治死亡。乙○○則於
    肇事後，犯罪未被有偵查權之公務員或機關發覺前，主動向
    前來處理之警員表明係肇事車輛駕駛人而自首，並坦承犯行
    ，進而接受裁判。
二、案經臺灣臺南地方法院檢察署檢察官偵查起相驗後自動檢舉
    偵查起訴。
    理  由
一、訊據被告乙○○對於上開犯行於本院審理中坦承不諱，復有
    道路交通事故現場圖、道路交通事故調查報告表(一)、(二)、財
    團法人奇美醫院九十四年十二月十五日診斷證明書、臺灣臺
    南地方法院檢察署相驗屍體證明書及驗斷書、下營鄉調解委
    員會九十五年刑調字第○○○六號調解筆錄各一份、道路交
    通事故現場照片二十六張可稽。綜上所查，被告自白核與事
    實相符，本件事證明確，被告犯行堪以認定。
二、按被告行為後，刑法部分條文業於九十四年一月七日經立法
    院三讀修正，而經總統於九十四年二月二日公布並於九十五
    年七月一日施行。而新修正之刑法第二條第一項規定：「行
    為後法律有變更者，適用行為時之法律。但行為後之法律有
    利於行為人者，適用最有利於行為人之法律。」，而該法係
    規範行為後法律變更所生新舊法律比較之準據法，於新法施
    行後，即應逕用該條為「從舊從輕」之比較。又修正後既已
    改採「從舊從輕」主義，則法院裁判時已在新法施行之後，
    雖新舊法之內容有所修正，但對行為人倘無有利或不利之情
    形者（例如僅修正法律用語，新舊法法定刑仍屬相同），即
    無適用上開規定為新舊法比較之問題（最高法院九十五年度
    臺上字第五六六九號判決可資參照）。另本次法律變更，比
    較時應就罪刑有關之共犯、未遂犯、想像競合犯、牽連犯、
    連續犯、結合犯，以及累犯加重、自首減輕暨其他法定加減
    原因（如身分加減）與加減例等一切情形，綜其全部罪刑之
    結果而為比較（最高法院九十五年五月二十三日九十五年度
    第八次刑庭會議決議參照）。本案涉及法律變更之部分如下
    ：
（一）修正後刑法第六十二條前段規定：「對於未發覺之罪自首
      而受裁判者，得減輕其刑。」；然修正前刑法第六十二條
      前段則規定：「對於未發覺之罪自首而受裁判者，減輕其
      刑。」；就自首之規定舊法既係必減輕其刑，而新法則僅
      得減輕其刑，是比較新、舊法結果，舊法即行為時法有利
      於被告。
（二）修正後之刑法第四十一條第一項前段規定：「犯最重本刑
      為五年以下有期徒刑以下之刑之罪，而受六個月以下有期
      徒刑或拘役之宣告者，得以新臺幣一千元、二千元或三千
      元折算一日，易科罰金。」，但依據舊法及修正前罰金罰
      鍰提高標準條例第二條前段（現已刪除）規定，被告行為
      時易科罰金折算標準，應以銀元三百元折算一日，經折算
      為新臺幣後，應以新臺幣九百元折算為一日。比較修正前
      後之易科罰金折算標準，修正後之規定並未較有利於被告
      ，則應依刑法第二條第一項前段規定，適用被告行為時即
      修正前刑法第四十一條第一項前段規定，定其折算標準。
（三）修正後刑法係自九十五年七月一日起施行，在此之前，刑
      法分則編有關罰金刑之貨幣單位係銀元；且依刑法分則編
      應處罰金者，應適用罰金罰鍰提高標準條例第一條、第四
      條之規定，亦即應按各該具體條文制定或修正之時間先後
      ，定其提高之倍數。惟被告行為後，刑法施行法增訂第一
      條之一，於九十五年六月十四日經總統公布，並自同年七
      月一日起施行；該條規定：「中華民國九十四年一月七日
      刑法修正施行後，刑法分則編所定罰金之貨幣單位為新臺
      幣。九十四年一月七日刑法修正時，刑法分則編未修正之
      條文定有罰金者，自九十四年一月七日刑法修正施行後，
      就其所定數額提高為三十倍。但七十二年六月二十六日至
      九十四年一月七日新增或修正之條文，就其所定數額提高
      為三倍」。本件被告所犯之罪，依增訂刑法施行法第一條
      之一之規定，其罰金以新臺幣為單位，數額應提高三倍。
      此與修正前之罰金以銀元為單位，對被告而言，並無不利
      （新臺幣與銀元之比例為一比三，換算結果，亦為三倍）
      。刑法施行法第一條之一係替代罰金罰鍰提高標準條例部
      分條文，與罰金罰鍰提高標準條例罰金額度相同，既不發
      生有利或不利問題，只是將貨幣單位由銀元改為新臺幣，
      並非法律變更刑度之條文，當無比較新舊法問題，逕予適
      用刑法施行法第一條之一，併此敘明。
三、核被告所為，係犯刑法第二百七十六條第二項之業務過失致
    死罪。原審以被告罪證明確，依據刑事訴訟法第四百四十九
    條第二項、第四百五十四條第二項，刑法第二條第一項前段
    、第二百七十六條第二項、修正施行前第四十一條第一項前
    段、第六十二條前段、修正廢止前罰金罰鍰提高標準條例第
    二條、刑法施行法第一條之一之規定，判處被告有期徒刑六
    月，如易科罰金，以銀元三百元即新臺幣九百元折算一日，
    其認事用法均無不當，量刑亦為妥適，應予維持。被告上訴
    意旨指摘原審判決量刑過重，為無理由，應予駁回。至被告
    雖另請求本院予以宣告緩刑云云。惟按判決前已經受有期徒
    刑以上刑之宣告，即不合於緩刑條件。至於前之宣告刑已否
    執行，以及被告犯罪時間之或前或後，在所不問，因而前已
    受有期徒刑之宣告，即不得於後案宣告緩刑，最高法院七十
    六年臺非字第八十五號判例意旨參照。查被告於本件判決前
    因故意犯肇事逃逸案件，經本院另以九十五年度交簡字第一
    七一二號判決判處有期徒刑六月，如易科罰金，以銀元三百
    元即新臺幣九百元折算一日等情，有臺灣高等法院被告前案
    紀錄表一份附卷可按，依前揭說明，本件核與宣告緩刑之法
    定要件即有不合，附此敘明。
據上論斷，應依刑事訴訟法第四百五十五條之一第一項、第三項
、第三百六十八條，判決如主文。
本案經檢察官甲○到庭執行職務
中    華    民    國    95    年    12    月    21    日
                刑事第四庭  審判長  法  官  陳志成
                                    法  官  楊佳祥
                                    法  官  黃欣怡
以上正本證明與原本無異。
本件不得上訴。
                                    書記官  汪姿秀
中    華    民    國    95    年    12    月    21    日


司法院資訊處製作；財團法人民間司法改革基金會備份。
